【裁判字號】    90,毒抗,769
【裁判日期】    900928
【裁判案由】    毒品危害防制條例
【裁判全文】
臺灣高等法院刑事裁定                              九十年度毒抗字第七六九號
    抗  告  人
    即  被  告  甲○○
    選任辯護人  張洪昌
右抗告人因違反毒品危害防制條例案件，不服臺灣板橋地方法院民國九十年八月二十
八日裁定（九十年度毒聲字第三五八二號，聲請案號：臺灣板橋地方法院檢察署九十
年度聲戒字第八九九號、九十年度毒偵字第三一五五號），提起抗告，本院裁定如左
：
    主  文
抗告駁回。
    理  由
一、按施用第一級或第二級毒品，經觀察、勒戒後，有繼續施用毒品之傾向者，由檢
    察官聲請法院裁定令入戒治處所施以強制戒治，其期間為一年，毒品危害防制條
    例第二十條第二項定有明文。次按有無繼續施用毒品傾向之評估標準，並非完全
    以受勒戒人勒戒後之尿液檢驗結果為準，勒戒前之各種情況，仍應作為評估之依
    據。又依勒戒處所評分說明手冊規定，係以人格特質、臨床徵候及環境相關因素
    三項合併計算分數：(一)分數一百分至七十一分，判定為有繼續施用毒品傾向。(二)
    五十分至零分判定為無繼續施用毒品傾向。(三)七十分至五十一分間判定有繼續施
    用毒品傾向之原則為有下列各項之一者：１缺乏病識感或戒治動機者。２第一級
    毒品使用者。３有煙毒前科者。４有礙家庭、社會和諧與安寧者。若無以上各項
    之一，惟判定者認為個案「有繼續施用毒品傾向」者，應在「有無繼續施用毒品
    傾向證明書」詳細說明欄內載明，並於綜合判斷項下勾選「有繼續施用毒品傾向
    」。(四)分數為五十分以下，原本應列為「無繼續施用毒品傾向」，但綜合評分者
    根據臨床實務，有具體事證，認為個案「有繼續施用毒品傾向」者，以綜合評分
    者所評估為準，惟須在「有無繼續施用毒品傾向證明書」詳細說明欄載明具體事
    證，有「有無繼續施用毒品傾向」評估標準、評分說明手冊可稽。
二、抗告意旨略以：抗告人即被告甲○○係因景氣不佳，致失意消沉，乃有施用第二
    級毒品安非他命兩次之行為，嗣主動向巡邏員警自首犯行，而經裁定送觀察、勒
    戒。其自入所執行觀察、勒戒以來，生活作息正常，身體健康，並無任何毒癮反
    應，而法院僅憑醫師一次訪談紀錄，即為應否強制戒治之裁定依據，顯有失專業
    及客觀。是原裁定令其強制戒治，是有不當云云。
三、經查，抗告人自九十年七月三十日起，至同年八月一日止，有施用第二級毒品安
    非他命之行為，原法院依檢察官之聲請，先裁定將其送臺灣臺北看守所附設勒戒
    處所觀察、勒戒（九十年度毒聲字第三二一八號）。經臺灣臺北看守所附設之勒
    戒處所評分結果，抗告人之人格特質得三十分、臨床徵候得四十分、環境相關因
    素得五分，合計七十五分，綜合判斷認其有繼續施用毒品傾向等情，有該所九十
    年八月十四日「有無繼續施用毒品傾向證明書」一紙在卷可稽。則該所綜合評分
    者依個案之臨床實務及具體事證，判定抗告人為「有繼續施用毒品傾向」，依首
    揭說明，尚無不合。原法院再據檢察官之聲請，認定抗告人有繼續施用毒品之傾
    向，依毒品危害防制條例第二十條第二項之規定，裁定抗告人令入戒治處所強制
    戒治一年，於法並無不合。抗告人稱其在觀察、勒戒期間，表現良好，應無再施
    用毒品之虞云云，自屬無據；又所稱法院僅憑醫師一次訪談紀錄，而為應否強制
    戒治之裁定依據，亦有誤解。從而，其抗告為無理由，應予駁回。
據上論斷，應依刑事訴訟法第四百十二條裁定如主文。
中      華      民國      九十      年      九    月      二十八  日
                            臺灣高等法院刑事第五庭
                                審判長法  官  曾  德  水
                                      法  官  趙  功  恆
                                      法  官  林  立  華
右正本證明與原本無異。
不得再抗告。
                                      書記官  廖  月  女
中      華      民      國      九十      年      九    月      二十八  日


司法院資訊處製作；財團法人民間司法改革基金會備份。
